台灣高等法院刑事判決　　 　　　　　 96年度上易字第1301號
上　訴　人　台灣台北地方法院檢察署檢察官
上　訴　人
即　被　告　乙○○
選任辯護人　成介之律師
　　　　　　徐秀蘭律師
上列上訴人等因被告過失傷害等案件，不服台灣台北地方法院九
十六年度易字第三六八號，中華民國九十六年五月十四日第一審
判決（起訴案號：台灣台北地方法院檢察署九十五年度偵續字第
六七０號、九十五年度偵字第二一五一二號），提起上訴，本院
判決如下：
    主　文
原判決撤銷。
乙○○犯過失傷害罪，處拘役貳拾日，如易科罰金，以銀元參佰
元即新台幣玖佰元折算壹日；減為拘役壹拾日，如易科罰金，以
銀元參佰元即新台幣玖佰元折算壹日。
    事　實
本院認定之犯罪事實與原判決（如附件）事實欄之記載相同，茲
引用之。
    理　由
壹、有罪部分：
一、引用原判決書（如附件）理由欄壹所記載之證據及理由。
二、原審以上訴人即被告乙○○於攻擊其叔甲○○（未成傷，該
    部分不另為無罪之諭知，詳如理由貳之說明）之際，應注意
    並能注意乃疏未注意而踹傷告訴人丙○○（甲○○之配偶）
    部分，係犯過失傷害罪，乃變更起訴法條，酌情量處被告拘
    役二十日，並諭知易科罰金之折算標準，固非無見。
三、惟查：按刑法業於民國九十四年二月二日修正公布，並自
    被告行為後之九十五年七月一日施行（以下依此為基準，分
    別稱為修正前、修正後刑法），比較修正前後之規定而為有
    利被告之適用時，應就罪刑有關之共犯、未遂犯、想像競合
    犯、牽連犯、連續犯、結合犯，以及累犯加重、自首減輕暨
    其他法定加減原因（如身分加減）與加減例等一切情形，綜
    其全部罪刑之結果而為比較，並為整體之適用。而查：刑法
    第二百八十四條第一項前段之過失傷害罪，法定刑為六月以
    下有期徒刑、拘役或科或併科五百元以下罰金，其中罰金刑
    部分，依刑法施行法第一條之一規定：「中華民國九十四年
    一月七日刑法修正施行後，刑法分則編所定罰金之貨幣單位
    為新台幣。九十四年一月七日刑法修正時，刑法分則編未修
    正之條文定有罰金者，自九十四年一月七日刑法修正施行後
    ，就其所定數額提高為三十倍。但七十二年六月二十六日至
    九十四年一月七日新增或修正之條文，就其所定數額提高為
    三倍」；另刑法第三十三條第五款修正為：「主刑之種類如
    下：五、罰金：新台幣一千元以上，以百元計算之。」，於
    九十五年七月一日刑法修正施行後，固應依刑法施行法第一
    條之一規定，改以新台幣計算罰金數額，且提高罰金數額至
    三十倍，所得科處之罰金刑最高為新台幣一萬五千元、最低
    為新台幣一千元。然依被告行為時之罰金罰鍰提高標準條例
    第一條前段規定之提高倍數十倍及修正前刑法第三十三條第
    五款規定之罰金最低額銀元一元計算，該罪之罰金刑最高為
    銀元五千元，最低為銀元十元，經依現行法規所定貨幣單位
    折算新台幣條例予以折算後，最高額雖同為新台幣一萬五千
    元，然最低額為新台幣三十元。是以，比較上述修正前、後
    之刑法第二百八十四條第一項規定，以修正前刑法即被告行
    為時之刑法較有利於被告。原審漏未為修正前、後刑法之比
    較，已有不當。原審判決後，中華民國九十六年罪犯減刑
    條例（下稱減刑條例）於九十六年七月十六日公布施行，原
    審未及適用，並予減刑，亦有未洽。至於(一)被告上訴意旨謂
    ：丙○○於檢察官偵查中已自陳被告並未與彼接觸，則何來
    受傷之情事，彼所受之傷害應與被告無關；又證人陳君雄於
    偵查中亦證稱被告沒有打丙○○等詞，原判決竟漏未審酌該
    項有利被告之證據云云。(二)檢察官上訴意旨則謂：被告與丙○○並非無嫌隙夙怨，且證人陳君雄已證稱被告誤會丙○○
    要打伊，三人就糾纏在一起等語，足認被告應非疏於注意才
    踹傷丙○○云云。經查：(一)(1)丙○○於檢察官九十六年一月
    三日上午偵訊時，係答稱：「我（指丙○○，下同）沒有跟
    她（指被告）搶皮包，我一開始就沒有參與，連張先生也說
    沒有看到我，如果我有參與，他（指張先生，即證人張仁馨
    ）一定有看到我，一定有看到參與打架和這個事件」等語，
    業經本院於準備程序時勘驗檢察官偵訊光碟無誤，並載明筆
    錄。細繹丙○○之說詞，彼僅在述說當時彼未參與被告及甲○○間之爭執，並非論及被告未與彼有肢體接觸。(2)證人陳
    君雄於偵查中固指稱被告未打丙○○，然彼同時亦證稱：被
    告可能動作間會有不小心擦撞等語（見九十五年度偵字第六
    七０三號偵查卷第八五頁），是尚難憑為被告無過失傷害之
    有利證據。(二)丙○○確係在被告與甲○○發生爭執時，上前
    勸架，而於被告抬腳踹向甲○○時不慎被波及踹中等情，已
    據原判決引述證人丙○○、陳君雄、張仁馨等人之證詞，說
    明其認定之理由，尚難率謂被告係故意傷害丙○○。從而，
    被告及檢察官之上訴意旨所陳各節，均非可採。然原判決既
    有上述可議，仍屬無可維持，應由本院將原判決關於被告過
    失傷害部分撤銷改判。
四、核被告所為，係犯修正前刑法第二百八十四條第一項前段之
    過失傷害罪。被告並非基於傷害丙○○身體之故意而為本件
    犯行，起訴書認被告係犯修正前刑法第二百七十七條第一項
    之傷害罪，即有未洽，惟二者基本社會事實同一，爰變更檢
    察官所引應適用之法條。茲審酌被告為丙○○之姪女，因一
    時細故與其叔爭執，不慎傷及勸架之丙○○，其過失情節尚
    非重大，且造成傷害亦非嚴重，惟犯後未見悔意等犯罪之動
    機、目的及犯罪後態度等一切情狀，量處被告拘役二十日。
    又被告犯罪係在九十六年四月二十四日以前，且合於減刑條
    件，爰依減刑條例第二條第一項第三款之規定，減為拘役十
    日。另刑法第四十一條第一項前段關於易科罰金之折算規定
    ，已於九十四年二月二日修正公布，並自被告行為後之九十
    五年七月一日施行，依修正前刑法第四十一條第一項前段規
    定：「犯最重本刑為五年以下有期徒刑以下之刑之罪，而受
    六個月以下有期徒刑或拘役之宣告，因身體、教育、職業、
    家庭之關係或其他正當事由，執行顯有困難者，得以一元以
    上三元以下折算一日，易科罰金」暨修正前之罰金罰鍰提高
    標準條例第二條「依刑法第四十一條易科罰金者，均就其原
    定數額提高為一百倍折算一日；法律所定罰金數額未依本條
    例提高倍數，或其處罰法條無罰金刑之規定者，亦同」之規
    定，易科罰金之折算標準最高為銀元三百元，最低為銀元一
    百元，換算為新台幣後，最高為新台幣九百元，最低為新台
    幣三百元折算一日。而修正後之刑法第四十一條第一項前段
    規定「犯最重本刑為五年以下有期徒刑以下之刑之罪，而受
    六個月以下有期徒刑或拘役之宣告者，得以新台幣一千元、
    二千元或三千元折算一日，易科罰金。」，比較修正前、後
    刑法關於易科罰金折算標準之規定，應以修正前即被告行為
    時之刑法第四十一條第一項前段對被告有利，是併依該項規
    定諭知易科罰金之折算標準。
貳、不另為無罪諭知部分：
一、公訴意旨略以：被告為告訴人甲○○之姪女，雙方為家庭暴
    力防治法第三條第四款之家庭成員。被告於九十四年十一月
    十四日上午十一時十五分許，在台北縣新店市慈濟醫院台北
    分院三樓加護病房外之走道上，與甲○○因細故發生爭執，
    竟基於傷害人身體之犯意，徒手與甲○○互毆，致甲○○受
    有左髖挫傷、高血壓、心悸、心搏過速等傷害，案經甲○○
    提出告訴，因認被告該部分亦涉犯刑法第二百七十七條第一
    項傷害之家庭暴力罪嫌云云。
二、本院審理結果，認原判決認定被告被訴傷害甲○○部分，並
    無積極事證足以證明被告與甲○○互毆而使甲○○受有傷害
    之結果，尚不得以傷害罪相繩，核無不當，並引用原判決（
    如附件）理由欄貳記載之證據及理由。
三、檢察官循甲○○之請求上訴意旨略以：據目擊證人陳君雄、
    張仁馨證稱當時甲○○與被告間之衝突十分激烈，渠等前往
    勸架亦遭波及，張仁馨之眼鏡甚遭打掉等情；佐以甲○○亦
    證稱彼遭被告推倒在地等語，衡情甲○○受有如卷附診斷證
    明書所示傷勢，亦未違經驗及論理法則至明。再者，甲○○
    未能即時驗傷之原因有二，其一為誤認需檢具公立醫院診斷
    證明書方可提告，其二為考量與被告間之親誼，是否提告多
    所猶豫之故，二者間並存且不相矛盾，自不能遽認甲○○之
    前後證述存有瑕疵云云。
四、惟按刑事訴訟法第一百六十一條第一項規定：檢察官就被告
    犯罪事實，應負舉證責任，並指出證明之方法。因此，檢察
    官對於起訴之犯罪事實，應負提出證據及說服之實質舉證責
    任。倘其所提出之證據，不足為被告有罪之積極證明，或其
    闡明之證明方法，無從說服法官以形成被告有罪之心證，基
    於無罪推定之原則，自應認定被告無罪。
五、經查：雙方爭執拉扯，無論激烈與否，要與是否造成傷害之
    結果無涉，尤難率認爭執之雙方具有傷害對方之犯罪故意，
    此為一般社會大眾所認知。原判決已敘明其認定甲○○經醫
    師診療發現有左髖挫傷、高血壓、心悸、心搏過速等症狀，
    其中高血壓、心悸、心搏過速均屬慢性心血管疾病之症狀，
    要非與被告互毆所產生；另左髖挫傷，亦非遭受被告攻擊所
    致。所為論斷，核與卷證資料相符，亦未違經驗法則及論理
    法則。從而，原審以被告被訴傷害甲○○部分，犯罪不能證
    明，其認事用法及證據之取捨，並無違誤。檢察官上訴意旨
    所陳各節，仍無從使本院形成有罪之心證，其上訴固非有理
    由。
六、然查：裁判上一罪案件，經法院就構成犯罪部分，為有罪之
    判決，就不構成犯罪部分，基於審判不可分關係，僅於判決
    理由中說明，毋庸在主文另為無罪之諭知。本件檢察官起訴
    意旨謂被告係以一行為觸犯傷害丙○○及甲○○二人之二傷
    害罪名之想像競合犯（見原審卷第四、七六頁），核屬裁判
    上一罪之案件。原審未注意及此，復就被告被訴傷害甲○○
    部分，於原判決主文另諭知無罪，自有未合。原判決該部分
    諭知亦應予撤銷改判，改說明被告被訴傷害甲○○部分不另
    為無罪之諭知。
據上論斷，應依刑事訴訟法第三百六十九條第一項前段、第三百
七十三條、第三百六十四條、第二百九十九條第一項前段、第三
百條，刑法第二條第一項前段、修正前刑法第二百八十四條第一
項前段、第四十一條第一項前段，中華民國九十六年罪犯減刑條
例第二條第一項第三款、第七條、第九條，修正前罰金罰鍰提高
標準條例第一項前段、第二條，現行法規所定貨幣單位折算新台
幣條例第二條，判決如主文。
本案經檢察官羅松芳到庭執行職務。
中　　華　　民　　國　　96　　年　　11　　月　　13　　日
　　　　　　　　　刑事第二十庭　審判長法　官  楊  貴  雄
　　　　　　　　　　　　　　　　　　  法　官  鄧  振  球
　　　　　　　　　　　　　　　　　　  法　官  林  立  華
以上正本證明與原本無異。
不得上訴。
                                      書記官  廖  月  女
中　　華　　民　　國　　96　　年　　11　　月　　14　　日
附錄：本案論罪科刑法條全文
刑法第284條第1項前段
因過失傷害人者，處6月以下有期徒刑、拘役或5百元以下罰金。
